臺灣高等法院刑事裁定
110年度毒抗字第184號
抗  告  人  
即  被  告  李泰能


上列抗告人因違反毒品危害防制條例案件，不服臺灣新北地方法
院109年度毒聲字第831號，民國110年1月7日裁定（聲請案號：1
09年度聲觀字第812號），提起抗告，本院裁定如下：
  主 文
抗告駁回。
  理 由
一、原裁定意旨略以：
  ㈠被告李泰能基於施用第一級毒品之犯意，於民國109年6月4日
    14時10分許為警採尿時起回溯26小時內之某時，在不詳地點
    ，以不詳方式，施用第一級毒品海洛因1 次。嗣於同年月4
    日12時50分許，為警在新北市○○區○○街00號查獲，並扣得第
    一級毒品海洛因1包。訊據被告矢口否認有何施用第一級毒
    品之犯行，辯稱：我最後1次係於109年6月2日20時許（按非
    為警採尿時起回溯26小時內），在新北市○○區○○街00巷0○0
    號住處，將海洛因放入香菸中吸食施用云云。經查，被告於
    109年6月4日12時50分許，騎乘機車行經新北市○○區○○街00
    號前，因形跡可疑為警盤查並同意搜索，當場查扣第一級毒
    品海洛因1包（驗餘淨重0.2公克），並於同日14時10分許同
    意親自排放、彌封尿液，經送台灣檢驗科技股份有限公司以
    酵素免疫分析法、氣相層析質譜儀法（GC/MS）進行初步篩
    檢及確認檢驗之結果，均確呈嗎啡陽性反應等節，業據被告
    供承明確，並有新北市政府警察局板橋分局扣押筆錄、沙崙
    所扣押物品目錄表、勘察採證同意書、受採集尿液檢體人姓
    名及檢體編號對照表（檢體編號：A0000000號）、台灣檢驗
    科技股份有限公司109年6月22日濫用藥物檢驗報告（檢體編
    號：A0000000號）、法務部調查局濫用藥物實驗室109年8月
    5日調科壹字第10923013200號鑑定書各1份及現場暨扣案物
    照片3張附卷可稽，此部分事實應堪認定，且氣相層析質譜
    儀之精確度接近百分之百，足以排除偽陽性反應之可能性。
    又按海洛因經注射或吸入人體後，約百分之80於24小時內自
    尿中排出，一般而言，尿液中能否驗出嗎啡陽性反應與其投
    與量、投與途徑、採尿時間、個人體質及檢測方法之靈敏度
    有關，國外曾有文獻報導注射6毫克之海洛因鹽酸鹽，其代
    謝物嗎啡之平均可檢出時限約為26小時，此為本院審理是類
    案件於職務上所知悉之事項，準此，本案既無證據可證明有
    何人為因素導致氣相層析質譜儀法之檢驗結果有誤，則在排
    除產生偽陽性反應可能性之情形下，足資認定被告於109年6
    月4日14時10分許為警採尿時起回溯26小時內之某時許（不
    含公權力拘束時間），在不詳地點，確有以不詳方式施用第
    一級毒品海洛因1次之犯行甚明。
  ㈡又被告前因施用第一級毒品案件，經臺灣新北地方法院以91
    年度毒聲字第4889號裁定送觀察、勒戒後，認無繼續施用毒
    品之傾向，於91年7月29日釋放出所，並經臺灣新北地方檢
    察署檢察官以91年度毒偵字第2398號、91年度毒偵緝字第32
    9號為不起訴處分確定一節，有本院被告前案紀錄表及上開
    不起訴處分書各1份在卷可佐，則被告於上開最近1次觀察、
    勒戒執行完畢釋放之「3年後」，再為本案施用第一級毒品
    犯行，縱使其於此期間內曾另因施用毒品經法院論罪科刑及
    執行，揆諸上開規定及說明，仍應裁定將被告送勒戒處所觀
    察、勒戒，是聲請人審酌被告先前已有多次施用毒品之前案
    紀錄、本案所呈現之毒品濃度數值非低等全案情節，依法向
    原審聲請裁定將被告送勒戒處所觀察、勒戒，並無違背法令
    、事實認定錯誤或裁量重大明顯瑕疵等情形，本件聲請於法
    核無不合，應予准許。爰依毒品危害防制條例第20條第1項
    、第3項及觀察勒戒處分執行條例第3條第1項規定，裁定應
    送勒戒處所觀察、勒戒等語。
二、抗告意旨略以：被告是家中獨子，於國中時期家父病逝，只
    剩被告與母親同住，平時由被告在外打工賺錢養家，知道吸
    毒不好的，也不敢希望能免刑，但期許能判處徒刑，並從輕
    量刑，好讓被告早日返家，照顧年老母親等語。
三、按犯毒品危害防制條例第10條之罪者，檢察官應聲請法院裁
    定，令被告入勒戒處所觀察、勒戒，其期間不得逾2月；觀
    察、勒戒或強制戒治執行完畢釋放後，3年後再犯第10條之
    罪者，適用本條前2項之規定，毒品危害防制條例第20條第1
    項、第3項分別定有明文。又毒品危害防制條例於109年1月1
    5日修正、109年7月15日生效，修正後毒品危害防制條例第2
    0條第3項規定，犯第10條之罪於觀察、勒戒或強制戒治執行
    完畢釋放後，3年後再犯第10條之罪者，適用本條前2項之規
    定。上開所謂「3年後再犯」，只要本次再犯（不論修正施
    行前、後）距最近1次觀察、勒戒或強制戒治執行完畢釋放
    ，已逾3年者，即該當之，不因其間有無犯第10條之罪經起
    訴、判刑或執行而受影響，此係最高法院於109年11月18日
    以109年度台上大字第3826號裁定宣示之見解，為有權解釋
    ，各級法院應受其拘束。
四、經查：
  ㈠抗告人即被告李泰能於上開時地為警查獲後採集其尿液及扣
    案毒品，經送台灣檢驗科技股份有限公司以酵素免疫分析法
    、氣相層析質譜儀法（GC/MS）進行初步篩檢及確認檢驗之
    結果，均確呈嗎啡陽性反應等情，業據被告供承不諱，並有
    新北市政府警察局板橋分局扣押筆錄、沙崙所扣押物品目錄
    表、勘察採證同意書、受採集尿液檢體人姓名及檢體編號對
    照表（檢體編號：A0000000號）、台灣檢驗科技股份有限公
    司109年6月22日濫用藥物檢驗報告（檢體編號：A0000000號
    ）、法務部調查局濫用藥物實驗室109年8月5日調科壹字第1
    0923013200號鑑定書各1份及現場暨扣案物照片3張附卷可稽
    ；且查氣相層析質譜儀之精確度接近百分之百，足以排除偽
    陽性反應之可能性；又按海洛因經注射或吸入人體後，約百
    分之80於24小時內自尿中排出，一般而言，尿液中能否驗出
    嗎啡陽性反應與其投與量、投與途徑、採尿時間、個人體質
    及檢測方法之靈敏度有關，國外曾有文獻報導注射6毫克之
    海洛因鹽酸鹽，其代謝物嗎啡之平均可檢出時限約為26小時
    ，而本案無證據可證明有何人為因素導致氣相層析質譜儀法
    之檢驗結果有誤，則在排除產生偽陽性反應可能性之情形下
    ，足資認定被告於109年6月4日14時10分許為警採尿時起回
    溯26小時內之某時許（不含公權力拘束時間），在不詳地點
    ，確有以不詳方式施用第一級毒品海洛因1次之犯行甚明。
  ㈡而被告前因施用毒品，經臺灣新北地方法院裁定送觀察、勒
    戒後，認無繼續施用毒品之傾向，於91年7月29日釋放出所
    ，並經臺灣新北地方檢察署檢察官以91年度毒偵字第2398號
    、91年度毒偵緝字第329號為不起訴處分確定，此後被告雖
    有施用毒品案件，經法院判處罪刑確定及執行完畢之紀錄，
    惟無再受觀察、勒戒或強制戒治之情形，有本院被告前案紀
    錄表可稽。被告施用毒品之時間，距其最近一次觀察、勒戒
    執行完畢（91年7月29日）已逾3年，屬現行毒品危害防制條
    例第20條第3項所定「3年後再犯」，自應再令其接受觀察、
    勒戒，不因被告曾再犯施用毒品罪，經起訴、判刑或執行而
    受影響。
  ㈢抗告意旨雖請求改判有期徒刑之判決云云，惟查毒品危害防
    制條例規定之觀察、勒戒處分，係一種針對受處分人將來之
    危險所為預防、矯正措施之保安處分，目的係為斷絕施用毒
    品者之身癮及心癮，並屬強制規定。而該觀察勒戒之程序，
    僅於⑴依據毒品危害防制條例第24條第1項規定，於檢察官先
    依刑事訴訟法第253條之1第1項、第253條之2之規定，為附
    命完成戒癮治療之緩起訴處分時，不適用之；⑵犯第10條之
    罪者，於犯罪未發覺前，自動向行政院衛生署指定之醫療機
    構請求治療，醫療機構依據毒品危害防制條例第21條第1項
    規定，免將請求治療者送法院或檢察機關等情，可排除適用
    外；其餘就初犯或觀察勒戒、強制戒治執行完畢3年後再犯
    施用毒品罪之行為人，犯毒品危害防制條例第10條之罪者，
    檢察官即應向法院提出聲請裁定其入勒戒處所觀察、勒戒，
    且凡經檢察官聲請，法院亦僅得依法裁定令入勒戒處所執行
    觀察、勒戒，以查其是否仍有施用毒品傾向，並據以斷定幫
    助受處分人澈底戒毒之方法，尚無自由斟酌以其他方式替代
    之權，亦無因受處分人之個人因素而免予執行之餘地。查被
    告本件施用海洛因之時間，距其最近一次觀察、勒戒執行完
    畢（91年7月29日）已逾3年，檢察官既未依毒品危害防制條
    例第24條規定，對被告為附命完成戒癮治療之緩起訴處分，
    而係選擇依毒品危害防制條例第20條之規定，聲請原審法院
    將被告裁定送勒戒處所觀察、勒戒，此乃檢察官裁量權之行
    使結果，符合法定要件，其裁量之判斷既無重大明顯瑕疵，
    亦無濫用或不當情形，自應尊重檢察官職權之行使，不得任
    意指為違法，原審法院即應予以審核是否應命被告入勒戒處
    所觀察、勒戒，並無自由斟酌以其他方式替代，亦無因被告
    個人家庭因素而免予執行之餘地，被告稱其需工作賺錢、照
    顧年老母親云云，並非依法得免予觀察、勒戒處分之事由，
    且所請改判有期徒刑，於法亦有未合，難認有理由。
五、綜上所述，原審以抗告人確有施用第一級毒品海洛因之犯行
    ，依毒品危害防制條例第20條第3項、第1項及觀察勒戒處分
    執行條例第3條第1項規定，裁定令被告入勒戒處所觀察、勒
    戒，核其認事用法，並無違誤或不當。抗告意旨猶執前詞提
    起抗告，為無理由，應予駁回。
據上論斷，應依刑事訴訟法第412條，裁定如主文。
中　　華　　民　　國　　110　年　　2　　月　 　23 　　日
                  刑事第二十三庭審判長法　官  許永煌
                                      法  官  雷淑雯
　　　　　　　　　　　　　　　　　　　法  官  黃美文
以上正本證明與原本無異。
不得再抗告。
中　　華　　民　　國　　110 　年　 2  　月　 　23　 　日
                                      書記官  湯郁琪